臺灣高等法院刑事判決　　　　　　　　94年度上易字第1273號
上　訴　人　臺灣基隆地方法院檢察署檢察官
被　　　告　甲○○
上列上訴人因被告毀損案件，不服臺灣基隆地方法院94年度易字
第21號，中華民國94年6月21日第一審判決（起訴案號：臺灣基
隆地方法院檢察署93年度偵字第3789號、93年度偵緝字第343號
），提起上訴，本院判決如下：
    主  文
原判決撤銷。
甲○○損壞他人之圍牆，足以生損害於他人，處拘役參拾日，如
易科罰金，以參佰元折算壹日。
    事  實
一、甲○○與其父廖德發（原審通緝中）及廖一郎、廖連二於民
    國（下同）92年10月27日繼承其母廖吳牙（於92年5月4日死
    亡）名義所有坐落臺北縣萬里鄉崁腳村崁腳54號未保存登記
    之違章建築物（下稱系爭建物），因甲○○未婚且育有二名
    子女，其餘三人乃於92年11月間同意將系爭建物之稅籍登記
    為甲○○名義。嗣廖德發明知系爭建物之稅籍已登記在甲○
    ○名下，未經甲○○或另二位共有人之同意，不得出售或辦
    理過戶，竟向魏釋雲　佯稱：上開建物業經另三位共同繼承
    人同意，得以讓售云云，使魏釋雲於93年2月2日先以新臺幣
    （下同）73,000元受讓上開建物之使用權，並簽訂讓渡同意
    書，雙方再於93年5月10日簽訂買賣契約書，約定買賣價金
    為950,000元，廖德發並交付其與廖一郎、廖連二及甲○○
    等四位繼承權人之身分證影本及印鑑證明，委由土地代書楊
    一清辦理稅籍過戶。迨楊一清於93年5月14日向臺北縣稅捐
    稽徵處淡水分處申請該建物之稅籍證明後，經該處以其等非
    登記名義人為由，未予准許，魏釋雲　即要求廖德發交付該
    建物供其居住，旋於93年5月20日入住該建物，並於6月1日
    給付部分價金350,000元，於同年6月7日辦妥該建物之水表
    及電表之過戶手續，嗣再委由代書催促廖德發儘速提出登記
    名義人甲○○之授權書及其餘資料，以利稅籍資料之登記，
    不意廖德發逃匿無蹤，魏釋雲　及代書楊一清乃告知甲○○
    稱其父廖德發已簽訂上開建物之買賣契約書，要求甲○○履
    行或通知其父廖德發出面處理。詎甲○○明知上開建物已出
    售予告訴人，且知悉魏釋雲　住進該建物，並於該建物周圍
    興建圍牆，竟基於毀損之犯意，於93年7月30日許，持廖德
    發之鐵鎚及鑿子，破壞圍牆（非建築物），致圍牆倒塌，足
    生損害於魏釋雲　。
二、案經魏釋雲　訴由臺灣基隆地方法院檢察署檢察官偵查起訴
    。理　由
一、訊據被告甲○○固坦承於93年端午節前後某日中午，持其父
    廖德發所有之鐵鎚、鑿子，敲壞系爭建物靠近水溝附近之磚
    牆，惟堅決否認有毀損他人物品之故意，辯稱：伊從未同意
    出售系爭建物，圍牆使用之磚塊係伊父廖德發所有，因告訴
    人擅自興建圍牆致堵塞排水溝，伊擔心屋內淹水，始敲壞部
    分圍牆，至其餘倒塌之圍牆與伊無關等語。惟查：
(一)前開違章建築已由告訴人魏釋雲　購買並已遷入使用，已據
    告訴人魏釋雲　提出現場照片、違章建築之使用權讓渡書、
    不動產買賣契約書、支票影本3紙、廖德發所交付廖一郎、
　　廖連二及甲○○之身分證影本及印鑑證明在卷為憑。
(二)被告於93年7月30日許，持廖德發所有之鐵鎚及鑿子，破壞
    前開圍牆等事實，亦據告訴人魏釋雲指訴綦詳，並經證人曾
    福琪於原審結證稱：甲○○帶我去現場，現場以磚塊加蓋圍
    牆，屋後有一條排水溝，圍牆將排水溝堵死，我向甲○○表
    示這樣會淹水，甲○○表示圍牆是買房子之人所蓋，並表示
    圍牆所用磚塊是其父親廖德發所有，而該處圍牆搭建草率，
    所使用之混凝土沒有攪拌好，稍用手按就會下陷，甲○○當
    時以現場之鐵鎚、鑿子敲掉靠近水溝部分之圍牆，該處圍牆
    面積長、高均約3台尺（94年6月7日審判筆錄參照）等語無
    異，復有現場照片存卷可參，且被告甲○○亦自承有持鐵鎚
    及鑿子敲壞圍牆等語。
(三)被告雖辯稱：告訴人建築圍牆之磚頭係被告之父廖德發所有
    云云。惟告訴人魏釋雲  堅指建築所用之磚頭及水泥係伊從
　　建材行自行購入等語，且前開違章建築連同在場物品等，業
　  經廖德出賣並一併予告訴人，告訴人並已搬入進住，為被告
    所自承，衡情告訴人併取得磚頭之占有及所有權，被告豈能
    諉為不知，參以證人楊一清於檢察官偵查中證稱：「（甲○
    ○是否知情）我那時有把買賣契約書及讓渡書給她看，跟她
    說她父親已經簽約，並且已收了42萬3千元，尾款60萬元等
    過戶後就可以交給她，請她提供印鑑證明。她那時已經知道
    有買賣的這回事」等語（見前開偵卷第60頁)，亦至為明灼
    ，否則何以被告會無端持鐵鎚、鑿子破壞圍牆，致圍牆倒塌
    ，況前開圍牆係以磚頭、水泥砌成，具有一定效用，已非單
    純磚頭可比，是以前開圍牆之所有權已屬告訴人，自當為被
    告所明知，被告執此爭辯，尚屬無據。
(四)被告固另辯稱：伊拆除該圍牆係為防止淹水云云，但其於警
    詢時已供稱：因違章建築無故遭人侵入居住，因心急故將鐵
    門傾倒、圍牆敲毀等語（見93年度偵字第3789號卷宗第5頁
    警詢筆錄），前後供詞不一，已難採信。況依卷附照片顯示
    ，被告拆除後圍牆後並未將遺留之磚頭與水泥清運清除，反
    有因淤積而造成淹水之可能，足見被告所辯，無非空言，尚
    無足取。至被告雖指其餘倒塌之圍牆與伊無關云云，證人曾
    福琪於原審亦證稱：偵查卷附照片上之倒塌圍牆（接近大門
    處）並不是甲○○所敲壞（94年6月7日審判筆錄參照）云云
    ，惟查：被告於檢察官偵查中已坦承有敲掉圍牆情事（見前
    開偵卷第60頁)，且依卷附圍牆照片觀之，該圍牆係以水泥
    、磚塊砌成，應相當堅固，且臨近之舊圍牆亦絲豪無損，衡
    情新的圍牆當不致單獨無故倒塌，足見被告所辯，不足採信
    ，證人曾福琪之前開證詞，亦屬迴護被告之詞，不值採取。
(五)前開違章建築係被告之父廖德發未經其他共有人同意而擅自
    出售予告訴人，被告乃拒絕配合辦理該建物之稅籍變更登記
    等情，固經被告甲○○及廖德發於偵查中陳述在卷，復為告
    訴人所不爭，是以雙方對於廖德發有無權限出售系爭建物、
    房屋稅籍如何移轉以及告訴人有無入住權利等事項，仍非無
    爭議；惟告訴人既已遷入該違章建築所在並實際使用，且係
    在該違章建築所在土地上，以磚塊及水泥砌成獨立之圍牆，
    該圍牆自屬告訴人所有及管領之範疇；易言之，對被告而言
    ，係屬毀損罪行為客體所稱之「他人之物」，尚難僅因被告
    主觀上係違建房屋事實上處分權人之一，且基於事實上處分
    權人之地位行使權利，而認其無毀損之故意。況被告於原審
    坦承：伊拆除時並未通知警方到場，亦未通報縣政府工務機
    關處理等語，衡情其主觀上如認告訴人係非法進入該違章建
    築，何以未報警處理，卻將將前開圍牆毀損破壞，更見被告
    所辯不實。
(六)綜上所述，被告因違章建築之權利義務關係有待釐清，不循
    法律途徑解決紛爭，率爾毀損告訴人僱工另行興建之圍牆，
    其事證明確，犯行堪以認定。
二、核被告所為，係犯刑法第354條之毀損他人物品罪。
三、原審未為詳究，遽為被告無罪之諭知，尚有違誤。公訴人上
    訴意旨，執此指摘原判決不當，為有理由，應予撤銷改判。
    爰審酌被告犯罪之動機、目的、所生損害及犯後迄未向告訴
    人道歉或賠償，態度不佳等一切情狀，量處如主文第2項所
    示之刑，並諭知易科罰金之折算標準。
據上論斷，應依刑事訴訟法第369條第1項前段、第364條、第299
條第1項前段，刑法第354條、第41條第1項，罰金罰鍰提高標準
條例第1條前段、第2條，判決如主文。
本案經檢察官呂光華到庭執行職務。
中　　華　　民　　國　　94　　年　　10　　月　　5 　　日
　　　　　　　　　刑事第二十庭  審判長法　官  陳貽男
　　　　　　　　　　　　　　　　　　  法　官  邱志平
　　　　　　　　　　　　　　　　　　  法　官  高明哲
以上正本證明與原本無異。
不得上訴。
                                      書記官  李垂福
中　　華　　民　　國　　94　　年　　10　　月　　6 　　日
附錄：本案論罪科刑法條全文
刑法第354條：
毀棄、損壞前2條以外之他人之物或致令不堪用，足以生損害於
公眾或他人者，處2年以下有期徒刑、拘役或5百元以下罰金。
